【裁判字號】    99,審訴,770
【裁判日期】    991029
【裁判案由】    毒品危害防制條例
【裁判全文】
臺灣士林地方法院刑事判決             99年度審訴字第770號
公  訴  人  臺灣士林地方法院檢察署檢察官
被      告  甲○○
上列被告因違反毒品危害防制條例案件，經檢察官提起公訴（99
年度毒偵字第1637號），被告於準備程序就被訴事實為有罪之陳
述，經本院合議庭裁定本件由受命法官獨任依簡式審判程序審理
，並判決如下：
    主  文
甲○○施用第一級毒品，累犯，處有期徒刑拾月。扣案之第一級
毒品海洛因壹包（驗餘淨重零點肆肆陸公克）沒收銷燬。
    事  實
一、甲○○前因施用毒品案件，經本院裁定送觀察、勒戒後，認
    無繼續施用毒品之傾向，於民國91年6 月18日執行完畢釋放
    出所，並由臺灣士林地方法院檢察署檢察官以91年度毒偵字
    第281 號為不起訴處分確定；又於前揭觀察、勒戒執行完畢
    後5 年內之92年間，再因連續施用第一級毒品案件，經本院
    裁定送觀察、勒戒後，認有繼續施用毒品之傾向，惟因法律
    修正而未執行強制戒治。至刑事追訴部分，經本院以94年度
    訴字第163 號判決判處有期徒刑8 月，並經臺灣高等法院判
    決駁回上訴確定。再因連續施用第一級毒品案件，經本院以
    95年度訴字第525 號判決判處有期徒刑10月，並經臺灣高等
    法院判決駁回上訴確定，上開2 案件接續執行，已於96年5
    月17日因縮短刑期假釋出監，所餘刑期交付保護管束，至96
    年11月25日保護管束期滿，假釋未經撤銷，以已執行論。詎
    猶不知悛悔，復基於施用第一級毒品海洛因之犯意，於99年
    8 月4 日上午某時許，在臺北市大同區○○○路○ 段之永樂
    市場內某處，以將海洛因摻入香菸內點燃吸食煙霧之方式，
    施用海洛因1 次。嗣於同日14時30分許，行經臺北市大同區
    ○○○路127 號前，因形跡可疑為警盤檢查獲，並當場於其
    身上扣得第一級毒品海洛因1 包（驗餘淨重0.446 公克），
    經警採集其尿液送驗後，始悉上情。
二、案經臺北市政府警察局中正第一分局報請臺灣士林地方法院
    檢察署檢察官偵查起訴。
    理  由
一、上揭事實，業據被告甲○○於偵查中、本院準備程序及審理
    時均已坦承不諱（分見毒偵卷第73頁，本院卷第21頁背面、
    第23頁背面），且被告為警查獲後所採集之尿液，經送臺灣
    尖端先進生技醫藥股份有限公司以「酵素免疫分析法」為初
    步檢驗、「氣相層析質譜儀法」為確認檢驗之檢驗結果，呈
    嗎啡陽性反應，此有該公司99年8 月17日濫用藥物檢驗報告
    及濫用藥物尿液檢驗體監管紀錄表各1 份附卷可參（見毒偵
    卷第61頁、第63頁）。另被告前開為警查獲並扣案之白色粉
    末1 包（驗餘淨重0.446 公克），經送交通部民用航空局航
    空醫務中心鑑驗結果，確係第一級毒品海洛因等情，亦有該
    局99年8 月12日航藥鑑字第0995164 號毒品鑑定書1 紙在卷
    可憑（見毒偵卷第56頁），均足認被告前開自白與事實相符
    ，應可採信。
二、按毒品危害防制條例於92年7 月9 日修正公布，自93年1 月
    9 日施行，其中第20條、第23條將施用毒品之刑事處遇程序
    區分為「初犯」、「5 年內再犯」、「5 年後再犯」。依其
    立法理由之說明：「初犯」，經觀察、勒戒或強制戒治，應
    為不起訴處分或不付審理之裁定；經觀察、勒戒或強制戒治
    執行完畢釋放後，「5 年內再犯」者，因其再犯率甚高，原
    實施之觀察、勒戒及強制戒治既已無法收其實效，爰依法追
    訴或裁定交付審理。至於經觀察、勒戒或強制戒治執行完畢
    釋放，「5 年後再犯」者，前所實施之觀察、勒戒或強制戒
    治已足以遮斷其施用毒品之毒癮，為期自新及協助其斷除毒
    癮，仍用「初犯」規定，先經觀察、勒戒或強制戒治之程序
    。從而，依修正後之規定，祇於「初犯」及「5 年後再犯」
    2 種情形，有其追訴條件之限制，即須於初犯經觀察、勒戒
    或強制戒治釋放後，5 年內均無施用毒品之行為，始能認其
    前所實施之觀察、勒戒或強制戒治已足遮斷毒癮，而得於5
    年後再犯時，再予適用初犯之規定，重行觀察、勒戒等程序
    。倘5 年內已經再犯，經依法再為保安處分或追訴處罰，縱
    其第3 次（或第3 次以上）施用毒品之時間，在初犯之保安
    處分執行完畢釋放5 年以後，即與「5 年後再犯」之情形有
    別，且因已於「5 年內再犯」，顯見其再犯率甚高，原實施
    觀察、勒戒或強制戒治，已無法收其實效，自無再經觀察、
    勒戒及強制戒治之必要，應由檢察官逕行起訴，始符新法修
    正之本旨（最高法院97年第5 次刑事庭會議決議、97年度台
    非字第540 號判決參照）。查，本案被告前因施用毒品案件
    ，經本院裁定送觀察、勒戒，於觀察、勒戒執行完畢後5 年
    內再犯施用毒品罪，業經追訴及判處罪刑確定等情，有臺灣
    高等法院被告前案紀錄表在卷可稽，是本案被告所為施用毒
    品之犯行，距離前開觀察、勒戒執行完畢釋放雖已逾5 年，
    惟被告於上開觀察、勒戒執行完畢後5 年內，既已再犯施用
    毒品罪，並經追訴、處罰，揆諸前揭說明，其本次犯行即與
    毒品危害防制條例第20條第3 項所稱之「5 年後再犯」有別
    ，是公訴人依法追訴，於法並無不合，本院自應依法論科。
三、核被告甲○○所為，係犯毒品危害防制條例第10條第1 項之
    施用第一級毒品罪。其施用前、後持有海洛因之低度行為，
    應為施用之高度行為所吸收，不另論罪。又被告如有事實欄
    所載之犯罪科刑並已執行完畢等情，有臺灣高等法院被告前
    案紀錄表在卷可稽，其於有期徒刑執行完畢後5 年內，故意
    再犯本案有期徒刑以上之罪，應依刑法第47條第1 項規定論
    以累犯，並加重其刑。爰審酌被告曾有施用毒品前科，經觀
    察、勒戒後，竟又再度施用毒品，顯見其意志不堅，無法戒
    絕毒害，及本件犯罪之動機、手段、施用毒品為自戕行為，
    對身體健康產生危害及犯罪後尚能坦承犯行之態度等一切情
    狀，量處如主文所示之刑，以示懲儆。至扣案之第一級毒品
    海洛因1 包（驗餘淨重0.446 公克），係查獲之第一級毒品
    ，不問屬於犯人與否，應依毒品危害防制條例第18條第1 項
    前段之規定沒收銷燬之。
據上論斷，應依刑事訴訟法第273 條之1 第1 項、第299 條第1
項前段，毒品危害防制條例第10條第1 項、第18條第1 項前段，
刑法第11條、第47條第1 項，判決如主文。
本案經檢察官黃育仁到庭執行職務。
中    華    民    國    99    年     10    月    29   日
                  刑事第一庭法  官  莊明達
以上正本證明與原本無異。
如不服本判決應於收受判決後10日內向本院提出上訴書狀，並應
敘述具體理由；其未敘述上訴理由者，應於上訴期間屆滿後20日
內向本院補提理由書 。
                            書記官  丁梅芬
中    華    民    國    99    年     10    月    29   日
附錄本件論罪科刑依據法條全文：
毒品危害防制條例第10條
施用第一級毒品者，處6月以上5年以下有期徒刑。
施用第二級毒品者，處3 年以下有期徒刑。

司法院資訊處製作；財團法人民間司法改革基金會備份。
